【裁判字號】    96,訴,4022
【裁判日期】    970116
【裁判案由】    毒品危害防制條例
【裁判全文】
臺灣板橋地方法院刑事判決              96年度訴字第4022號
公  訴  人  臺灣板橋地方法院檢察署檢察官
被      告  甲○○
上列被告因違反毒品危害防制條例案件，經檢察官提起公訴（96
年度毒偵字第7130號），於本院準備程序進行中，被告就被訴之
事實為有罪陳述，經告知被告簡式審判程序之旨，並聽取當事人
之意見後，裁定進行簡式審判程序判決如下：
    主  文
甲○○施用第一級毒品，累犯，處有期徒刑拾月。扣案海洛因（
驗後淨重零點零陸壹陸公克）、甲基安非他命（驗後淨重零點零
柒柒公克）沒收銷燬之；上開海洛因之外包裝袋壹只、甲基安
非他命之外包裝袋只，均沒收之。
    事  實
一、甲○○曾於民國90年間犯竊盜罪，經本院90年度訴字第1984
    號判處有期徒刑8 月確定，於92年2 月23日執行期滿出監；
    於91年間因施用毒品案件，業經本院以91年度毒聲字第1713
    號裁定送觀察、勒戒，因無繼續施用毒品傾向，經臺灣板橋
    地方法院檢察署檢察官以91年度毒偵字第1324號為不起訴處
    分確定，並於91年7 月2 日執行完畢；又因傷害案件，經本
    院以92年度簡字第3651號判處有期徒刑3 月確定；另因施用
    毒品案件，本院以92年毒聲字第2926號裁定送觀察、勒戒，
    暨以93年度訴字第274 號判處判處有期徒刑9 月確定，觀察
    、勒戒部分於93年1 月29日因法令修正而出所，徒刑部分則
    與前揭傷害案件定應執行刑1 年2 月，而於94年8 月6 日執
    行完畢。詎猶不知悔改，於前開有期徒刑執行完畢後5 年內
    ，又基於施用毒品之犯意，於96年9 月12日某時，在台北縣
    中和市○○路416 巷6 號，以將第一級毒品海洛因（下稱海
    洛因）及第二級毒品甲基安非他命（下稱甲基安非他命）一
    起放入玻璃球內燒烤後吸取煙氣之方式，同時施用海洛因及
    甲基安非他命1 次；嗣於同年9 月13日21時15分許，在臺北
    縣板橋市○○路○ 段25號前經警查獲，並扣得海洛因1 小包
    （驗後淨重0.0616公克）、甲基安非他命3 小包（合計淨重
    0.0773公克），而悉上情。
三、案經臺北市政府警察局中山分局報告臺灣板橋地方法院檢察
    署檢察官偵查起訴。
    理  由
一、按除被告所犯為死刑、無期徒刑、最輕本刑為3 年以上有期
    徒刑之罪或高等法院管轄第一審案件者外，於第一次審判期
    日前之準備程序進行中，被告先就被訴事實為有罪之陳述時
    ，審判長得告知被告簡式審判程序之旨，並聽取當事人、代
    理人、辯護人及輔佐人之意見後，裁定進行簡式審判程序，
    刑事訴訟法第273 條之1 第1 項定有明文。經核本件被告所
    犯係死刑、無期徒刑、最輕本刑為3 年以上有期徒刑以外之
    罪，其於準備程序中就被訴事實為有罪之陳述，經法官告知
    簡式審判程序之旨，並聽取公訴人、被告之意見後，本院爰
    依首揭規定，合議裁定由受命法官獨任進行簡式審判程序，
    合先敘明。
二、上揭犯罪事實，業據被告於本院訊問中坦承不諱。且被告於
    96年9 月13日為警查獲後所採集之尿液，經送臺灣尖端先進
    生技醫藥股份有限公司以EIA 酵素免疫分析法初步檢驗，再
    以GC/MS 氣相層析質譜儀法確認檢驗結果，呈現鴉片類（海
    洛因）、安非他命類（甲基安非他命）陽性之反應乙節，有
    該公司96年9 月27日濫用藥物檢驗報告及偵辦毒品案件尿液
    檢體委驗單各一紙附卷可稽，並有如事實欄之扣案物可資佐
    證，堪認其自白與事實相符。又被告曾於91年間因施用毒品
    案件，本院以91年度毒聲字第1713號裁定送觀察、勒戒，因
    無繼續施用毒品傾向，經臺灣板橋地方法院檢察署檢察官以
    91 年 度毒偵字第1324號為不起訴處分確定，並於91年7 月
    2 日執行完畢；又因傷害案件，經本院以92年度簡字第3651
    號判處有期徒刑3 月確定；另因施用毒品案件，經本院92年
    毒聲字第2926號裁定送觀察、勒戒，暨以93年度訴字第274
    號判處判處有期徒刑9 月確定，觀察、勒戒部分於93年1 月
    29日因法令修正而出所，徒刑部分則與前揭傷害案件定應執
    行刑1 年2 月，而於94年8 月6 日執行完畢等情，有卷附之
    臺灣高等法院被告前案紀錄表1 份為憑。按修正後之毒品危
    害防制條例就施用毒品者，僅於「初犯」及「5 年後再犯」
    二種情形，設有追訴條件之限制，即須於初犯經觀察、勒戒
    或強制戒治釋放後，5 年內均無施用毒品之行為，始能認其
    前所實施之觀察、勒戒或強制戒治已足遮斷毒癮，而得於5
    年後再犯時，再予適用初犯之規定，重行觀察、勒戒等程序
    。倘5 年內已經再犯，被依法追訴處罰，縱其第3 次（或第
    3 次以上）施用毒品之時間在初犯釋放5 年以後，即與「5
    年後再犯」之情形有別，自無再經觀察、勒戒及強制戒治之
    必要，應得逕行追訴處罰，最高法院95年度臺非字第59 號
    、95年度臺非字第65號判決意旨可資參照。查被告89年間觀
    察、勒戒完畢後，迄今雖已逾5 年（93年1 月29日係因法律
    修正釋放，非執行完畢釋放），但其中被告已有數次因施用
    毒品之犯行經法院判刑確定，業於前述，是本次犯行核非5
    年後再犯之情形，依前開說明，自無重行觀察、勒戒程序之
    必要，應依法逕行論處。
三、核被告所為，係犯毒品危害防制條例第10條第1 項、第2 項
    之施用第一級毒品罪及施用第二級毒品罪。被告持有第一級
    、第二級毒品之犯行，分別為施用之高度行為所吸收，均不
    另論罪。被告以一行為同時犯上開2 罪名，為想像競合犯，
    應從一重之施用第一級毒品罪論處。雖公訴意旨認被告所犯
    上開二罪名，犯意各別，行為互殊，請予分論併罰，惟被告
    堅詞陳稱：伊係將海洛因及甲基安非他命一起放置玻璃球內
    燒烤後吸取煙氣之方式，同時施用二種毒品等語，又按非法
    施用毒品之方式，並無固定模式，不同吸毒族群及不同毒品
    種類，可能有不同的施用方式，同時放入玻璃球內燒烤吸食
    ，為吸毒者同時施用甲基安非他命暨海洛因的方式之一，此
    為本院職務上所已知事實，並有行政院衛生署管制藥品管理
    局92年1 月7 日管檢字第0920000026號函附卷可參，故被告
    之上揭供述並非無據，復查無確切證據證明被告有將二種毒
    品分開施用之事證，依「罪證有疑，利於被告」之原則，自
    無從將被告所犯上開二罪予以分論併罰，附此陳明。又被告
    有事實欄所載之執行紀錄，有臺灣高等法院被告前案紀錄表
    在卷可稽，其於有期徒刑執行完畢後之5 年以內，再故意犯
    本件有期徒刑以上之罪，為累犯，應依法加重其刑。爰審酌
    被告無視於毒品對於自身健康之戕害及國家對於杜絕毒品犯
    罪之禁令，惟考量施用毒品者均具有相當程度之生理成癮性
    及心理依賴性，戒除不易，且犯罪心態與一般刑事犯罪之本
    質不同，非難性較低，暨衡以其施用毒品之動機、犯罪後坦
    承犯行之態度、現已定期服用美沙酮治療等一切情狀，量處
    如主文所示之刑，以資懲儆。末者，扣案之白色結晶體3 包
    、白色粉末1 包，經送鑑定後，確實分別含第二級毒品甲基
    安非他命、第一級毒品海洛之事實，有交通部民用航空局航
    空醫務中心96年10月3 日航藥鑑字第0961574 號、同年10月
    12日航藥鑑字第0961668 號毒品鑑定書各1 份可考，故扣案
    之海洛因（驗後淨重0.0616公克）、甲基安非他命（驗後淨
    重0.0773公克），均屬違禁物，不問屬犯人與否，應依毒品
    危害防制條例第18條第1 項前段之規定，併予諭知沒收銷燬
    之；至上開海洛因之外包裝袋1 只、甲基安非他命外包裝袋
    3 只，均係用來包裹毒品，防其裸露、潮濕，便於攜帶，係
    被告所有且供本件施用毒品所用之物，均依刑法第38條第1
    項第2 款規定宣告沒收。
據上論斷，應依刑事訴訟法第273 條之1 第1 項、第299 條第1
項前段，毒品危害防制條例第10條第1 項、第2 項、第18條第1
項前段，刑法第11條前段、第47條第1 項、第55條、第38條第1
項第2 款，判決如主文。
本案經檢察官江祐丞到庭執行職務。
中    華    民    國    97    年    1     月    16    日
                  刑事第十一庭  法  官  邱景芬
以上正本證明與原本無異
如不服本判決應於送達後10日內向本院提出上訴狀
                                書記官  曾千庭
中    華    民    國    97    年    1     月    17    日
附錄本案論罪科刑法條全文
毒品危害防制條例第10條
施用第一級毒品者，處 6 月以上 5 年以下有期徒刑。
施用第二級毒品者，處 3 年以下有期徒刑。


司法院資訊處製作；財團法人民間司法改革基金會備份。
